臺灣高等法院臺南分院刑事判決　　　　　九十一年度上訴字第九八一號　　　 潛
　　　上　訴　人
　　　即　被　告　乙　○　○
　　　選任辯護人　李　孟　哲　律師
右列上訴人因槍砲彈藥刀械管制條例案件，不服臺灣臺南地方法院九十一年度訴字第
一一六號中華民國九十一年七月五日第一審判決（起訴案號：臺灣臺南地方法院檢察
署九十年度營偵字第二一○六號），提起上訴，本院判決如左：
      主      文
上訴駁回。
      事      實
一、乙○○明知具殺傷力槍彈為槍砲彈藥刀械管制條例所管制違禁物，未經許可，不
    得無故寄藏，竟自民國（下同）九十年一月間某日下午十三時許（公訴人誤載為
    九十年四、五月之某日起），在台南縣大內鄉走馬瀨農場草原餐廳（起訴書、原
    審判決誤載為臺南縣東山鄉三榮村木柵六一號）內，受陳文國（九十年三月十八
    日死亡，另經臺灣臺南地方法院檢察署檢察官不起訴處分）委託，暫時寄藏一袋
    物品，嗣獲悉陳文國死亡後，於同年四、五月間打開所受寄藏物，知悉係具殺傷
    力制式手槍一把（內含彈夾一只）、子彈十五顆，竟未經許可無故寄藏於台南縣
    玉井鄉○○路三六號宿舍，迨九十年八月間離職後，仍將之寄藏於臺南縣東山鄉
    三榮村木柵六一號住處。迄至同年十一月十三日下午一時許，乙○○始透過其母
    鄭李美惠主動將前開制式手槍一把、子彈十五顆（其中四顆業於鑑驗時試射）交
    予臺南縣警察局白河分局東山分駐所值班警員蔡金龍，然鄭李美惠僅說明槍彈係
    撿拾所得，臺南縣警察局白河分局乃展開調查。乙○○於同年月十八日某時許前
    開無故寄藏槍彈犯行尚未被有偵查犯罪權限機關或公務員發覺前，主動向台南縣
    警察局白河分局刑事組警員自首上情，接受本件裁判。
二、案經台南縣警察局白河分局報告臺灣臺南地方法院檢察署檢察官偵查起訴。
      理      由
一、訊據上訴人即被告乙○○矢口否認有寄藏槍彈犯行，辯稱：陳文國寄放東西時，
    伊不知道是槍彈，於十一月份搬東西時，始知盒內所裝為槍彈。伊不知如何處理
    ，乃先拿回家，隔十一、二天後，才託其母送交警方云云。
二、經查：
(一)前揭時地，告受陳文國委託寄藏制式手槍一把、子彈十五顆之事實，業據被告於
    警訊時供稱：「陳文國於九十年元月某日下午十三時許，拿一包物品，拿到我上
    班處（台南縣大內鄉走馬瀨農場草原餐廳），叫我到餐廳說，這包東西要寄放我
    這裡，並說幾天後會來取回，．．」、「是我拿回宿舍打開後才知道是一把手槍
    。」、「他寄放時我不知道是槍彈，是他離去才知道，而後來他舉槍自殺後又不
    知何處理就先放在公司宿舍。」、「槍彈本來放在我公司宿舍內，我於九十年八
    月份離職，才將槍彈拿回我台南東山鄉三榮村木柵六一號住宅藏放，但不知如何
    處理才製造放在住宅菜園內的假象，讓我母親拾獲交給警察。」、「是我看到報
    紙報導陳文國死亡後，才打開該物品才知道是槍彈。」（見警卷第二、三頁正背
    面）。嗣於偵查中亦供稱：「大約九十年一月份左右，陳文國用盒子裝起來交給
    我保管的。」、「（他交給你後，你回去打開才知道的？）我到九十年四、五月
    以後才知道裡面是槍彈。」、「（這段期間這些槍彈都放在哪裡？）原來是放在
    玉井鄉○○路三六號我的宿舍內，後來又拿回東山鄉森榮村木柵六一號我的住處
    。」、「（所以從九十年四、五月間開始至九十年十一月間繳械為止，你明知是
    槍械，仍加以持有？）是的，我不知道如何處理這槍械。」（見偵查卷第十四頁
    背面、第十五頁）等語綦詳，並據證人即被告於草原餐廳擔任師傅時助手蘇振溪
    證實曾見陳文國拿一包東西寄放（見一審卷第二十一頁），且被告所供陳文國確
    有其人，已於九十年三月十八日自殺死亡，此有臺灣臺南地方法院檢察署相驗屍
    體證明書及照片二張可憑（見偵查卷第十六頁、一審卷第三十三頁），並有扣案
    制式手槍一把及子彈共十五顆扣案可資佐證。又扣案手槍及子彈，經送內政部警
    政署刑事警察局鑑驗結果，證實送鑑手槍壹把（獲案槍枝管制編號000000
    0000），認係美國ＷＡＬＴＨＥＲ廠ＰＲＫ／Ｓ型制式口徑○．三八吋制式
    半自動手槍，檢管內具六條右旋來復線，送鑑時槍號遭磨滅，機械性能良好，可
    擊發子彈，認具殺傷力；另送鑑子單十五顆（試射四顆），均屬口徑○．三八吋
    半制式自動手槍彈皆具殺傷力。有該局九十年十二月四日刑鑑字第二二○三九九
    號鑑驗通知書在卷可憑（見偵查卷第六頁）。
(二)被告嗣於原審及本院改稱：伊於九十年十月離職整理東西時，始知盒子內所裝為
    槍彈云云。其中被告於原審供稱：「（為何在警訊中說，是看到報紙才知道陳文
    國死了，才打開那包東西？及在偵查中說是去年四、五月才打開袋子才知道是槍
    彈？）警訊中我是指李勝偉看到報紙。偵查中我確實是說我到四、五月以後才知
    道是槍彈。可是我是在九十年十月底離職時，整理行李時才發現的。至於我會在
    偵訊及警訊中如此說，是因為緊張說錯了。」云云（見一審卷第六十六頁），惟
    經原審勘驗警訊錄音帶結果：「一、九十年十一月十八日被告警訊筆錄大意與錄
    音帶內容相同。二、重點內容：（一）警察問：你是否知道該包物品是槍及子彈
    ？他有無告訴你？被告答：我不知道是何物品。警察問：是否拿回宿舍後才知是
    槍及子彈？被告答：是。（二）補訊部分─警察問：你何時知道陳文國寄放的東
    西是槍彈？被告答：是我看到報紙報導，我才打開那包東西，才知道是槍彈。」
    ，足見警訊筆錄內容確與警訊錄音帶相同，有原審九十一年五月十日勘驗筆錄可
    參（見一審卷第六十五頁），另證人即被告於草原餐廳擔任師傅時助手蘇重興證
    稱：「（是否認識陳文國、及李勝偉？提示卷附照片）因為人很多，我對陳文國
    、李勝偉沒有印象，可是我有聽說陳文國死了，我在去年二、三月時有看到報紙
    才知道。那時是乙○○跟我一起看到報紙，我們後來有討論。餐廳有訂報紙，我
    們通常於下午二點至五點休息時間看報紙」等語（見一審卷第六十五頁），則被
    告既於警方補訊及偵查中有數次更正口誤之機會，卻仍均自白上情，衡情當不致
    有被告所辯因緊張口誤之情形，被告上開辯解，顯與事理有違，不足採信。
(三)被告於原審舉出證人李勝偉雖證稱：「（是否認識陳文國？）認識。因為陳文國
    也常常去那裡吃東西。陳文國大概於去年四、五月自殺，當時電視及報紙都有報
    導，我是看到報導時才知道。我於十一月份某天中午去找被告坐在約四、五人坐
    之小桌吃中餐，在餐廳閒話家常時，被告問我很久沒有看到陳文國時，我才告訴
    被告陳文國已經自殺死了。我們之前都沒有談過陳文國死亡一事。」（見一審卷
    第二十二、二十三頁）、「他（陳文國）大概三十三歲，理五分頭，平常大概是
    穿牛仔褲、Ｔ恤（像一般年輕人穿著）。當天我去找乙○○是閒話家常，有談到
    工作如何，我回答他說，工作剛告一段落，還要找新工作，他沒有說到陳文國有
    寄放東西。」（見一審卷第四十五頁），惟觀諸被告於原審供稱：「（如何知道
    陳文國死亡的？）我聽李勝偉跟我說的，約於十一月十二、三日聽他說，我記得
    日期是因為我隔天就請我母親把槍彈拿到警察局去。李勝偉是當天中午去吃飯，
    我們閒話家常時，我問李勝偉怎麼這麼久沒有看到陳文國，李勝偉才告訴我陳文
    國自殺死了。」（見一審卷第二十二頁）、「（是否有跟李勝偉說陳文國有寄放
    東西在你那裡？）當天李勝偉跟我說陳文國四、五月時死了，我很訝異說，陳文
    國有寄放東西在我這裡，我回家時才把它拆開。聊天當中除說到陳文國之外，也
    聊工作情形，李勝偉說他老闆有標到走馬瀨農場附近的擋土牆工程，他去找我時
    已經開始在做了。陳文國約五十八年次，他平時理五分頭，通常穿西裝褲，少部
    份也有穿牛仔褲，上半身則穿Ｔ恤，偶爾也穿襯衫。」云云（見一審卷第四十五
    、四十六頁），嗣又改稱：「當時我不知道內裝何物。我到九十年十月離職時，
    整理東西時，才知道盒子內裝的是槍彈。我不知到該如何處理，我先拿回家，所
    以隔十一、二天之後，才叫我媽媽拿到警察局。」（見一審卷第八十七頁），前
    後供述不一，何者所供真實，存有疑義，且證人李勝偉與被告就陳文國穿著、證
    人李勝偉工作情形與被告告知陳文國寄放東西等項所供，均有出入，再參諸被告
    及證人李勝偉既均能就何時談及陳文國死亡之時點及先前曾否談及此事乙節，記
    憶清晰，證述歷歷，何以就其他所述，內容俱不相符？證人李勝偉前揭證言可信
    性，顯有可疑，尚難採為被告有利之認定。被告再於本院舉出證人甲○○證稱：
    「被告去年離開走馬瀨農場．．離職時，我有替他搬家，有搬到冰箱那有一包東
    西，他就打開看，我看是槍，問他怎麼有會有那些東西，他說好像是一個客人寄
    在他那的．．」（見本院卷第三十六、三十七頁），亦無法證明被告於此時才知
    悉槍彈，且核與上開事證不符，證人甲○○證言，亦難採為被告有利之證據。
(四)本件係於同年十一月十三日下午一時許，乙○○透過其母鄭李美惠主動將前揭槍
    彈交予臺南縣警察局白河分局東山分駐所值班警員蔡金龍，然鄭李美惠僅說明槍
    彈係撿拾所得，臺南縣警察局白河分局乃展開調查，迨同年月十八日某時許，乙
    ○○在前開無故寄藏槍彈犯行未被有偵查犯罪權限機關或公務員發覺前，主動向
    台南縣警察局白河分局刑事組警員自首上情，接受本件裁判等情，業據證人即台
    南縣警察局白河分局東山分駐所警員蔡金龍證述：「當天是證人鄭李美惠拿壹包
    東西來警局說是在路上撿到，很重不知道是什麼東西，不知道是不是黃金。當時
    我正在處理另一件拾得遺失物的登錄，所以請她等一下，結果過五分鐘後，準備
    處理本案時，才發現她已不見。因為我之前處理她的案件，所以我認得她，她就
    是鄭李美惠。」等確（見一審卷第七十七頁），並據證人鄭李美惠及台南縣警察
    局白河分局刑事組警員楊正盛結證無訛（見一審卷第七十六、七十八頁），本件
    被告犯行堪以認定。
三、被告未經許可，無故寄藏制式手槍及子彈，核其所為，係犯槍彈藥刀械管制條例
    第七條第四項未經許可無故寄藏手槍罪及第十二條第四項未經許可無故寄藏彈藥
    罪。被告持有前開槍彈行為，乃寄藏行為之當然結果，不另論處（最高法院八十
    八年第八次刑事庭會議參照）。被告以一行為同時觸犯未經許可寄藏手槍、寄藏
    子彈二罪，屬異種類想像競合犯，應從一重按同條例七條第四項未經許可寄藏手
    槍罪論處。按犯槍砲彈藥刀械管制條例之罪自首，並報繳其持有全部槍砲、彈藥
    、刀械者，減輕或免除其刑，槍砲彈藥刀械管制條例第十八條第一項定有明文。
    查被告先係透過其母鄭李美惠主動將前揭槍彈交予臺南縣警察局白河分局東山分
    駐所值班警員蔡金龍，繼於前開無故寄藏槍彈犯行未被有偵查犯罪權限機關或公
    務員發覺前，主動向台南縣警察局白河分局刑事組警員自首上情，已如前述，則
    被告既於本件違反槍砲彈藥刀械管制條例犯罪行為被發覺前主動將槍彈交予警員
    ，嗣並自首前揭犯行，爰依槍砲彈藥刀械管制條例第十八條第一項規定，減輕其
    刑（槍砲彈藥刀械管制條例第十八條第一項係規定減輕或免除其刑，依刑法第六
    十六條規定，得減輕至三分之二）。原審審酌被告品行、智識程度、犯罪動機、
    目的、手段、所生危害及犯罪後態度等一切情狀，適用槍砲彈藥刀械管制條例第
    七條第四項、第十二條第四項、第十八條第一項、刑法第二條第二項、第十一條
    前段、第五十五條、第四十二條第二項、第三十八條第一項第一款、罰金罰鍰提
    高標準條例第二條，量處有期徒刑二年，併科罰金新台幣十萬元，復就併科罰金
    部份諭知如易服勞役，以新臺幣九佰元即銀元三百元折算一日，以示懲儆。再按
    槍砲彈藥刀械管制條例第十九條第一項之規定，業於九十年十一月十四日經立法
    院三讀通過，並總統公布刪除，同年月十六日生效，且保安處分適用裁判時法律
    ，本件依刑法第二條第二項規定自應適用新法。扣案制式手槍一把（管制編號0
    000000000）及子彈十一顆，為違禁物，依刑法第三十八條第一項第一
    款規定宣告沒收。至於扣案經鑑驗時試射子彈四顆（見前開鑑驗通知書），因已
    不具殺傷力，非屬違禁物，不併予宣告沒收。本院經核原判決認事用法，均無不
    合，量刑亦屬妥適。被告上訴意旨，否認犯罪，並指摘原判決不當，為無理由，
    應予駁回。被告雖請求准予宣告緩刑云云，惟被告於本院辯稱冤枉，未坦承全部
    犯案情節，且所寄藏手槍，屬制式手槍，非若改造手槍，不宜為緩刑之諭知。
四、據上論斷，應依刑事訴訟法第三百六十八條，判決如主文。
本案經檢察官林炎昇到庭執行職務。
中  華  民  國      九十一      年        十        月        二        日
                                臺灣高等法院臺南分院刑事第一庭
                                    審判長法官  茆    臺    雲
                                          法官  李    文    福
                                          法官  蔡    長    林
右正本證明與原本無異。
如不服本判決，應於判決送達後十日內向本院提出上訴狀，其未敘述理由者並應於提
出上訴狀後十日內向本院補提理由書（應附繕本）。
                                    法院書記官  李    培    薇
中  華  民  國      九十一      年        十        月        三        日
附錄本案論罪科刑法條全文：
槍砲彈藥刀械管制條例第七條第四項：
    未經許可，持有、寄藏或意圖販賣而陳列第一項所列槍砲、彈藥者，處五年以上
    有期徒刑，併科新台幣一千萬元以下罰金。第一項至第三項之未遂犯罰之。
槍砲彈藥刀械管制條例第十二條第四項：
    未經許可，持有、寄藏或意圖販賣而陳列子彈者，處五年以下有期徒刑，併科新
    台幣三百萬元以下罰金。
槍砲彈藥刀械管制條例第十八條第一項：
  犯本條例之罪自首，並報繳其持有之全部槍砲、彈藥、刀械者，減輕或免除其刑；
其已移轉持有而據實供述全部槍砲、彈藥、刀械之來源或去向，因而查獲者，亦同。
